臺灣高等法院高雄分院刑事判決　　　　 94年度上易字第700號
上　訴　人
即　被　告　甲○○
上列上訴人因詐欺案件，不服臺灣高雄地方法院94年度易字第68
1 號中華民國94年7 月29日第一審判決（起訴案號：臺灣高雄地
方法院檢察署93年度偵字第21840 號），提起上訴，本院判決如
下：
     主  文
上訴駁回。
     事實及理由
一、經本院審理結果，認第一審判決以被告罪證明確，因而依刑
    法第30條第2 項、第339 條第1 項、第41條第1 項前段、罰
    金罰鍰提高標準條例第1 條前段、第2 條之規定，判處被告
    有期徒刑3 月，並諭知其易科罰金之折算標準，核其認事用
    法並無不合，量刑亦屬妥適，應予維持，並引用第一審判決
    書記載之事實、證據及理由（如附件）。
二、上訴意旨以：本件並無積極證據足認被告有將自己之密碼告
    知他人，或將提款卡、存摺等資料交付予他人提領存款等情
    ，僅憑臆測而入被告於罪，自有未合云云。
三、按認定犯罪事實所憑之證據，並不以直接證據為限，間接證
    據亦包括在內。苟具有間接證據存在，而本於推理之作用足
    以證明待證事實者，亦無不可（最高法院32年度上字第67號
    判例意旨參考）。經查：
（一）被告於92年11月27日上午9 時41分25秒至郵局為電話語音
      系統密碼設定後，旋即於同日上午11時46分43秒即遭他人
      變更密碼，此為被告所不否認，亦有查詢存簿變更資料1
      紙附卷可憑，足認被告辦理郵局語音系統密碼設定後約2
      小時05分，被告所有之000000-0000000-0號郵局帳號語音
      系統之密碼即為人所知悉並遭變更。被告復供稱當日辦完
      郵局之存摺處理之後，伊尚有回去上班，並有整理高新銀
      行之存摺，而上開物品及存摺等物均置放在機車置物箱中
      等情，則被告於同日整理高新銀行之帳戶時，自應發覺同
      置於機車置物箱內之系爭郵局存摺、印鑑、提款卡等物已
      遭他人竊取，始符常情。被告供稱：迄至案發後始知上開
      物品業已遺失云云，所辯尚難採信。
（二）又金融存款帳戶，事關存戶個人權益甚大，其專有性甚高
      ，且一般人均有妥為保管之認識，若有遭竊情事，無不即
      刻掛失止付並向警方報案，以防帳戶內金錢遭人竊領，甚
      或遭人以之作為犯罪工具使用，本件被告於92年11月27日
      已發現上開物品失竊，已如上述，惟其並未立即辦理掛失
      止付或報案處理，顯與常情有違。
（三）又提領金融帳戶內任何款項，必須輸入或填載開戶時所設
      定密碼，以確認提款者係屬本人，或經本人授權為之，如
      未經本人告知，他人當無從得知密碼為何，遑論以之作為
      詐騙手法之人頭帳戶，此亦為吾人依一般生活認知所易於
      體察之常識；本件被告上述郵局帳戶語音系統所設定之密
      碼，並非一般與身分證字號或生日有關之懶人密碼，足以
      讓人一猜即中，若被告未告知他人，何以該帳戶語音系統
      密碼於設定後2 小時05分即為他人所知悉並加以變更？何
      以該帳戶嗣資為詐騙集團工具，而被害人匯入之款項8 萬
      元即所詐得金錢已遭提領一空？顯見該帳戶語音系統之相
      關密碼應係被告告知他人無訛，否則應無是理。被告辯稱
      ：伊當時係將密碼寫在提款卡外面（可能因此為人竊知）
      云云，有違常情難予採信。
（四）又不法集團，若非確定該帳戶所有人不至報警或掛失止付
      ，其等應不至於以該帳戶從事於財產犯罪。再衡以被害人
      匯入款項至被告上述帳戶後，該筆匯款隨即遭轉出或領取
      ，此有前述帳戶交易歷史清單附卷可憑，更足見該詐騙之
      不法集團，於向被害人詐騙時，確有把握該帳戶不會被帳
      戶所有人掛失止付。而此等確信，在該帳戶係拾得或竊得
      之情形，實無發生之可能。故被告辯稱上開其所有之帳戶
      遺失等語，顯有重大悖情之處，殊不足採，其確有將上開
      帳戶之存摺、提款卡及密碼提供予不法犯罪集團使用乙節
      ，已足認定。
（五）被告雖辯稱：伊有正當工作，無犯罪之動機云云，惟提供
      帳戶予他人之動機非僅一端，或貪圖小利，或義助相挺，
      均不無可能，參諸被告自89度下半年起經濟出現拮据之情
      形，此由被告之銀行及郵局存摺內之存款所剩無幾，即可
      知之（詳警第12至13頁、原審卷第65至76頁），尚難以此
      為有利於被告之認定。
（六）近來利用人頭帳戶詐欺取財之犯罪類型層出不窮，該等犯
      罪多數均係利用人頭帳戶作為出入帳戶，並經媒體廣為披
      載，被告係成年且智力成熟之人，且係高工畢業，為被告
      所自承，對此應知之甚詳，惟其仍提供自己帳戶供他人使
      用，足見其告顯有幫助他人詐欺取財之不確定故意至明。
      又被害人雖確實轉帳款項至被告使用之上開被告之郵局帳
      戶，業如前述，但無證據證明該轉帳款項為被告所提領，
      是被告之行為僅係使犯罪者易於犯罪欺騙民眾，當屬詐欺
      罪構成要件以外之幫助行為而已，尚難論以詐欺取財罪之
      共同正犯。
（七）綜上所述，本件雖乏直接證據，惟依卷存諸多間接證據，
      本於推理作用，非不足以認定被告確係提供密碼等相關資
      料予不法集團之人，而涉犯幫助詐欺各節，被告所辯密碼
      等相關資料遺失而遭人盜用云云，尚非可取，事證已臻明
      確。
四、被告仍執前詞否認犯罪，提起上訴，並無理由，應予駁回。
五、據上論斷，應依刑事訴訟法第368 條、第373 條，判決如主
    文。
本案經檢察官陳新慶到庭執行職務。
中　　華　　民　　國　　94　　年　　11　　月　　30　　日
            刑事第五庭  審判長法  官  曾永宗
                              法  官  任森銓
                              法  官  陳明富
以上正本證明與原本無異。
不得上訴。
中　　華　　民　　國　　94　　年　　11　　月　　30　　日
                              書記官  魏文常
附錄本案論罪科刑法條：
刑法第339 條：
意圖為自己或第三人不法之所有，以詐術使人將本人或第三人之
物交付者，處 5 年以下有期徒刑、拘役或科或併科 1 千元以下
罰金。
以前項方法得財產上不法之利益或使第三人得之者，亦同。
前二項之未遂犯罰之。
